臺灣屏東地方法院民事裁定　　　　　　　　96年度破字第11號
聲　請　人　甲○○
上列當事人間聲請宣告破產事件，本院裁定如下：
    主  文
聲請駁回。
程序費用新台幣壹仟元由聲請人負擔。
    理  由
一、本件聲請意旨略以：聲請人因聽信朋友介紹參加傳直銷之業
    務工作，並向銀行借貸資金以向公司進貨，惟因聲請人不諳
    經營技巧，無法如期順利銷售相關產品，致聲請人資金付諸
    流水，無法如期繳納貸款本息，只得再向銀行借貸周轉，致
    陷入以債養債之惡性循環，累積負債達232 萬3254元，每月
    需繳付之利息將近20％計算已超過3 萬元，該債務已超過聲
    請人之總資產甚多，聲請人顯然已無力清償。聲請人名下無
    任何動產或不動產，剩餘資產僅有現金15萬1400元，依法只
    要債務人有不能清償債務之情事，即可宣告破產，至於宣告
    破產有無實益，似非宣告破產時所應斟酌之要件，爰依法聲
    請宣告破產云云。
二、按所謂破產者，乃債務人在其經濟發生困難，而無法以其清
    償能力對全部債權人清償時，為期全部債權人能公平地滿足
    其債權，由法院參與其事，強制將債務人之全部財產依一定
    程序為變價及公平分配之一般執行程序。換言之，破產制度
    之目的即在使全體債權人獲得平等滿足，則決定聲請人是否
    有宣告破產實益之關鍵即在於本件全體債權人之債權是否得
    藉聲請人宣告破產而獲得公平的滿足。次按「破產，對於債
    務人不能清償債務者宣告之」破產法第57條定有明文。又「
    破產管理人之報酬為財團費用」、「破產人及其家屬之必要
    生活費，視為財團費用」、「財團費用及財團債務，應先於
    破產債權，隨時由破產人依破產法之規定清償之」、「破產
    宣告後，如破產財團之財產不敷清償財團費用及財團債務時
    ，法院因破產管理人之聲請，應以裁定宣告破產終止」，亦
    為破產法第95條第1 項第3 款、第2 項、第97條、第148 條
    所明定。破產法第57條雖規定債務人不能清償債務時得宣告
    破產，然依同法第148 條規定之意旨，若債務人之財產雖可
    勉強組成破產財團，但如預見縱經進行破產程序，該破產財
    團之財產顯仍不足清償破產財團費用及財團債務時，即應認
    無宣告破產之實益，而無待宣告破產後再另為宣告破產終止
    之必要。再者，宣告破產後，係在法院之監督下，強制將債
    務人之財產為變價，用以分配清償債權，而就債權人未能受
    清償部分之債權，則依法發生請求權視為消滅之效果（破產
    法第149 條參照）。故破產宣告之效力，就現行規定而言，
    係使債務人在破產宣告前所發生之債權全部實質歸於消滅，
    對債權人而言，影響其債權之保障自屬甚大，則在此制度之
    運作下，如何調整債務人重生機能及債權人權益保障間之平
    衡，以避免債務人利用破產制度而免除債務所引發之道德危
    險，並維護經濟秩序之穩定及交易安全之信賴，即應詳實審
    酌是否符合破產之要件（臺灣高等法院高雄分院95年度破抗
    字第25號裁定參照）。
三、經查，聲請人之債務，除大眾商業銀行迄未回復外，經本院
    函查結果為如附表所示，總計為2,212,040 元，而聲請人得
    以構成破產財團之財產，依其自陳僅有現金15萬1400元，據
    其提出臺灣銀行本行支票1 紙為證，經本院依職權調閱稅務
    電子閘門財產所得調件明細表，聲請人年僅32歲（民國64
    年9 月20日生），名下無不動產、動產，95年度收入總和為
    54萬3 千元，平均月收入45,250元，尚非無支付能力，應先
    與債權銀行協商還款方式，始為正道。而其縱有15萬1400元
    現金之款項，用以支付破產管理人之報酬及相關破產程序之
    費用後，得用以實際清償債權之數額與現有之債權額相較，
    尚不及6 ％，就其債務發生之原因及債權得受償之比例為斟
    酌，若准予破產而使其得以免除其餘超過94％約208 萬元之
    債務，實難認符合債權債務間相對之衡平。再者，破產制度
    既在於調和債務人重生機能及債權人權益保障，若有其他替
    代機制，更能為適當之處理時，即無藉由宣告破產之必要。
    本件聲請人之處境，並非其個人之特例，在現行經濟體制下
    ，若能藉由其他較為合理之機制為清償事宜之處理，而非以
    強制免除債務之方式為破產，應係較符合債權人與債務人間
    衡平之方案。聲請人提出構成破產財團之財產，尚難認達宣
    告破產之實益，且在破產法第149 條規定破產效力係強制免
    責之情形下，聲請人所提出構成破產財團之財產，亦未能認
    已符合破產機制之本旨，則在聲請人未能提出其他較為合理
    且有清償實益之破產財團前，實難准為破產之宣告，從而，
    本件聲請人聲請宣告破產為無理由，應予駁回。
四、依破產法第5條、民事訴訟法第78條，裁定如主文。
中　　華　　民　　國　　96　　年　　10　　月　　12　　日
                  民事第二庭    法　官　吳思怡
正本係照原本作成。
如對本裁定抗告須於裁定送達後10日內向本院提出抗告狀，並繳
納抗告費新臺幣1,000 元。
中　　華　　民　　國　　96　　年　　10　　月　　12　　日
                                書記官　王秋淑
附表：                    （新台幣：元）
┌──┬─────────────┬──────┐
│    │ 債權銀行                 │ 欠款金額   │
├──┼─────────────┼──────┤
│ 1  │陽信商業銀行              │   76,406   │
├──┼─────────────┼──────┤
│ 2  │台新銀行                  │  383,391   │
├──┼─────────────┼──────┤
│ 3  │新光商業銀行              │   16,632   │
├──┼─────────────┼──────┤
│ 4  │友邦國際信用卡股份有限公司│  137,198   │
├──┼─────────────┼──────┤
│ 5  │中國信託商業銀行          │  49,326    │
├──┼─────────────┼──────┤
│ 6  │中華商業銀行              │  197,768   │
├──┼─────────────┼──────┤
│ 7  │兆豐國際商業銀行          │   67,490   │
├──┼─────────────┼──────┤
│ 8  │國泰世華銀行              │  254,474   │
├──┼─────────────┼──────┤
│ 9  │渣打國際商銀              │   94,235   │
├──┼─────────────┼──────┤
│10  │台北富邦商業銀行          │   79,215   │
├──┼─────────────┼──────┤
│11  │安泰商業銀行              │  776,267   │
├──┼─────────────┼──────┤
│12  │遠東國際商業銀行          │   79,638   │
├──┼─────────────┼──────┤
│合計│                          │ 2,212,040  │
└──┴─────────────┴──────┘
